臺灣臺南地方法院民事裁定
111年度抗字第96號
抗  告  人  胡景淵

相  對  人  姜美珠
上列當事人間本票裁定強制執行事件，抗告人對於民國111年7月
20日本院司法事務官所為111年度司票字第2000號裁定提起抗告
，本院裁定如下：
    主  文
抗告駁回。
抗告程序費用新臺幣1,000元由抗告人負擔。
    理  由
一、抗告意旨略以：相對人執抗告人簽發如附表所示之本票（下
    稱系爭本票），具狀聲請並經本院核發111年度司票字第200
    0號裁定准予強制執行在案。系爭本票雖係抗告人所簽發，
    惟其上之發票日及到期日，並非抗告人所親自填寫，抗告人
    亦未授權他人代為填寫，系爭本票於簽發時因欠缺必要記載
    事項，而屬無效之本票，原裁定未詳察仍裁定准予強制執行
    ，實有不當。為此，爰提起抗告，請求廢棄原裁定等語。
二、按執票人向本票發票人行使追索權時，得聲請法院裁定後強
    制執行，票據法第123條定有明文。又本票執票人依上開規
    定聲請法院裁定准許對發票人強制執行，係屬非訟事件，此
    項聲請之裁定，僅依非訟事件程序，就本票形式上之要件是
    否具備，以審查強制執行許可與否，並無確定實體上法律關
    係存否之效力，如發票人就票據債務之存否有爭執時，應由
    發票人提起確認之訴，以資解決（最高法院56年台抗字第71
    4號、57年台抗字第76號判例意旨參照）。亦即准許本票強
    制執行之裁定，係屬非訟事件性質，為裁定之法院僅就本票
    為形式上之審查，無從審酌屬於實體上法律關係之事由，抗
    告法院就本票裁定強制執行事件，亦應僅為形式審查，尚不
    得審酌抗告人關於實體事項之抗辯事由。
三、經查，相對人主張執有抗告人簽發之系爭本票，並免除作成
    拒絕證書，詎屆期提示未獲付款，依票據法第123條規定聲
    請裁定許可強制執行等情，業據其提出系爭本票為證，觀諸
    該本票之應記載事項均已記載齊備，並無票據無效之情形存
    在，原裁定依相對人所提出之系爭本票為形式上審查，據以
    准許強制執行，於法即無不合。抗告人雖以上揭理由請求廢
    棄原裁定，惟其抗告之事由（即系爭本票之發票日及到期日
    ，並非抗告人所親自填寫），係屬實體法律關係之爭執，揆
    諸前揭規定及判例意旨，自應依訴訟程序另謀解決，並非原
    審及本院於本票裁定之非訟程序所得審究。從而，原裁定就
    系爭本票為形式上審查，並為強制執行之准許，尚無違誤，
    抗告意旨指摘原裁定不當，求為廢棄，為無理由，應予駁回
    。
四、末按非訟事件程序費用之負擔，有相對人者，準用民事訴訟
    法有關訴訟費用之規定；訴訟費用，由敗訴之當事人負擔；
    法院為終局判決時，應依職權為訴訟費用之裁判。非訟事件
    法第21條第2項，民事訴訟法第78條及第87條第1項分別定有
    明文。經核本件非訟事件程序費用為1,000元（即抗告費）
    ，依上開規定，自應由抗告人負擔，爰確定抗告人應負擔之
    訴訟費用如主文第2項所示。
五、據上論結，本件抗告為無理由，依非訟事件法第46條、第21
    條第2項、第24條第1項，民事訴訟法第495條之1第1項、第4
    49條第1項、第95條、第78條，裁定如主文。
中　　華　　民　　國　　111 　年　　11　　月　　29　　日
                  民事第四庭    法  官  陳郁婷
以上正本證明與原本無異。
本件不得再抗告。　　　　　　　　　　　
中　　華　　民　　國　　111 　年　　12　　月　　5 　　日
                                書記官  謝靜茹
　　　　　　　　　　
附表：                                   111年度抗字第96號     發票日 票面金額 發票人 到期日 票據號碼  （新臺幣）    109年1月20日 500,000元 胡景淵 109年4月20日 CH222464